臺灣高等法院臺中分院刑事判決
110年度上訴字第1453號
上  訴  人  
即  被  告  李興邦

 

選任辯護人  馮鉦喻律師（法扶律師）                  
上列上訴人即被告因強盜等案件，不服臺灣苗栗地方法院110年
度訴字第67號中華民國110年6月9日第一審判決（起訴案號：臺
灣苗栗地方檢察署110年度偵字第368號），就強盜部分提起上訴
，本院判決如下：
    主  文
上訴駁回。
    犯罪事實
一、李興邦基於意圖為自己不法所有之強盜犯意，於民國110年1
     月8日下午2時47分許，騎乘懸掛其所竊得車牌號碼000-000
    號車牌（所涉竊盜此車牌部分業經判決確定）之機車（此機
    車原車牌號碼為000-0000號），並攜帶其所有如附表編號1
    所示客觀上足對人生命、身體、安全構成威脅，具有危險性
    之空氣槍1枝（經實際試射結果，雖為不具殺傷力之槍枝，
    惟其槍托底座係以金屬圍繞，質地堅硬，且具相當重量，持
    以敲擊人身，足以造成傷害，下稱本案空氣槍）、如附表編
    號2所示BB彈及如附表編號3、4所示束帶，至楊○○所經營位
    於苗栗縣○○市○○○路000號彩券行即○○商行（下稱本案彩券行
    ），先向店員劉○○佯稱廁所內有蛇，待劉○○進入廁所內查看
    時，尾隨在後，趁機以不詳方式攻擊劉○○後頸部，致劉○○雙
    膝跪地（所涉傷害部分未據告訴），並出示本案空氣槍，要
    求劉○○雙手後伸，再以束帶將劉○○雙手綑綁於身後，命令劉
    ○○不得離開廁所，以此強暴方式至使劉○○不能抗拒，隨即進
    入櫃檯內，取走本案彩券行店內之現金新臺幣（下同）28,8
    00元、每張2,000元之「2,000萬超級紅包刮刮樂」8張、每
    張1,000元之「1,000萬大富翁刮刮樂」24張、每張500元之
    「5,000再慶刮刮樂」16張、每張500元之「2021賺翻天刮刮
    樂」13張、每張3百元之「鈔票一把抓刮刮樂」10張、每張
    金額4,000元之賓果彩券12張得手。嗣因楊○○於遠端監控發
    現上情並報警處理，經警趕赴現場，逮捕李興邦，並扣得上
    開現金、刮刮樂、賓果彩券及如附表所示之物，因而查獲。
二、案經楊○○訴由苗栗縣警察局頭份分局報告臺灣苗栗地方檢察
    署檢察官偵查起訴。 
    理  由
壹、證據能力：
一、按被告以外之人於審判外之陳述，雖然不符合刑事訴訟法第
    159條之1至第159條之4之規定，但經當事人於審判程序同意
    作為證據，法院審酌該言詞陳述或書面陳述作成時之情況，
    認為適當者，亦得為證據；當事人、代理人或辯護人於法院
    調查證據時，知有第159條第1項不得為證據之情形，而未於
    言詞辯論終結前聲明異議者，視為有前項之同意。刑事訴訟
    法第159條之5第1項、第2項分別定有明文。查就本判決以下
    所引用被告以外之人於審判外之陳述，檢察官、上訴人即被
    告李興邦（下稱被告）及辯護人均表示無意見或同意有證據
    能力（見本院卷第79至81、125、127至129頁），本院審酌
    上開證據資料製作時之情況，尚無違法不當及證明力明顯過
    低之瑕疵之情形，依上開規定，均具有證據能力。
二、非供述證據之物證，或以科學、機械之方式，對於當時狀況
     所為忠實且正確之記錄，性質上並非供述證據，無傳聞法
    則 規定之適用，如該非供述證據非出於違法取得，並已依
    法踐 行調查程序，即不能謂其無證據能力。本件判決以下
    引用之 非供述證據，經本院於審理時依法踐行調查證據程
    序，與本 案待證事實具有自然之關聯性，且無證據證明係
    公務員違法 取得之物，依法自得作為證據。
貳、認定犯罪事實之證據及理由：
　　訊據被告坦承於上開時間、地點，強盜上開財物，及攜帶本
    案空氣槍到現場之事實，惟否認係攜帶兇器犯案，辯稱：我
    沒有敲打被害人劉○○（下稱被害人），本案空氣槍是玩具槍
    ，經鑑定結果不具殺傷力，我一開始沒有打算要使用，所以
    用抹布包起來，放在衣服前面的口袋，沒有拿出來使用，我
    只是跟被害人說我有帶槍在身上云云。辯護人則為被告辯護
    稱：①不能僅憑被害人指訴，即認被告有敲擊被害人後頸部
    及出示空氣槍；②將本案犯罪情節之條件輸入「司法院量刑
    趨勢系統」，所得建議刑度為7年，原審判處有期徒刑7年2
    月，量刑稍重，請再從輕量刑云云。經查：
一、上開犯罪事實，業據被告於警詢及偵訊時坦承不諱（見偵卷第29至37、207至209、216至217頁），且被告於原審及本院亦供承確有於上開時間、地點，強盜上開財物及攜帶本案空氣槍到現場之事實（見原審卷第19至20、78、80、184至185頁；本院卷第77、81頁），核與證人即被害人於警詢及偵訊之證述（見偵卷第57至61、236頁）、證人即告訴人楊○○（下稱告訴人）於警詢及偵訊之證述（見偵卷第65至71、237頁）相符，並有搜索扣押筆錄及扣押物品目錄(見偵卷第43至51頁)、受理刑事案件報案三聯單(見偵卷第63、77頁)、贓物認領保管單【上開現金、刮刮樂及賓果彩券由告訴人認領發還】(見偵卷第73至75頁)、空氣槍動能初篩報告表(見偵卷第95至96頁)、槍枝初步檢視報告表(見偵卷第97至99頁)、槍枝初步檢視照片(見偵卷第101至106頁)、槍枝初步檢視承辦人員履歷資料(見偵卷第107頁)、苗栗縣警察局送驗紀錄表(見偵卷第109頁)、勘察採證同意書(見偵卷第111頁)、新竹縣政府警察局110年1月27日竹縣警鑑字第1104100039號鑑定書(見偵卷第225頁)、監視器畫面(見偵卷第117至137頁)、現場及扣押物品照片(偵卷第139至161頁)、上開賓果彩券及刮刮樂之影本(見偵卷第163至203、243至247頁)、楊○○手寫中獎紀錄(見偵卷第241頁)、扣押物品清單(見原審卷第61至65頁)、原審勘驗本案空氣槍之勘驗筆錄（見原審卷第191至192頁）及本案空氣槍秤重照片（見原審卷第193頁）在卷可憑，復有上開現金、刮刮樂、賓果彩券及如附表所示之物扣案可佐。足證被告前揭任意性自白，與事實相符，堪可採信。　　
二、被告辯解及辯護意旨雖謂：被告沒有攻擊被害人頸部，被告
    沒有將本案槍枝拿出來使用云云。惟查：被告確有攻擊被害
    人後頸部，使被害人因遭攻擊致雙膝跪地，及對被害人出示
    本案空氣槍之行為，此據證人即被害人於警詢時證稱：「我
    當時聽信他的說法進入廁所內，但一直沒看到對方說的蛇，
    對方就趁機攻擊我後頸，我當時被攻擊就雙膝跪地，對方用
    手壓著我的頭，並亮出槍枝給我看……。」、「當時我背對著
    對方，所以並不清楚對方用何東西攻擊我頸部，……是徒手把
    我往下壓。對方之後有亮槍枝出來。」、「……他有用塑膠袋
    之類物品捆住槍枝，僅有露出槍管。」、「對方一開始打我
    頸部，我有向對方叫說『你想要幹嘛？』之後他就用手壓著我
    的頭，並亮出槍枝，告知我如果配合就不會傷害我，他只是
    要錢和刮刮樂，我看到槍枝就不敢反抗。」、「（問：對方
    是否有在你面前鳴槍或開槍？）沒有，我只看到他亮槍。」
    等語（見偵卷第58至60頁），及於偵訊時證稱：我的警詢筆
    錄都有按照我說的內容記載，我後頸部遭攻擊導致暈暈的等
    語（見偵卷第236頁）明確。核與被告①於警詢時供承：「……
    警方從我的衣服身上的口袋查獲1把玩具槍」、「店員進廁
    所後，我也跟著進去，……我跟她說我身上有帶槍，請她不要
    亂動……。」、「……我向她表示我身上有槍，我也有亮出槍來
    ，要她不要動。」、「我從衣服的口袋掏出槍。我就跟她說
    我身上有槍要她不要亂動。」等語（見偵卷第29至33頁）；
    ②於檢察官偵訊時供承：我於店員進入廁所後，有攻擊店員
    後頸部，拿槍出來嚇店員等語（見偵卷第208頁）相符。足
    證被告確有攻擊被害人後頸部，使被害人遭攻擊致雙膝跪地
    ，及對被害人出示本案空氣槍之行為。是被告翻異前詞所為
    上開辯解，顯係事後卸責之詞，不足採信。　　
三、綜上所述，被告上開所辯及辯護意旨，尚非可採，本案事證
    明確，被告上開犯行，堪可認定，應予依法論科。
參、論罪說明
一、按刑法上所稱之「兇器」，係指具有危險性，可資行兇，使
    人之身體安全發生危險之器具而言，而玩具手槍（不具殺傷
    力之槍枝亦然）無論係金屬槍身或塑膠材質，質地均甚為堅
     硬，持該槍枝敲擊人身，足以造成傷害，自屬兇器。次按
    攜帶兇器竊盜、強盜罪，係以行為人攜帶兇器竊盜或強盜為
    其加重條件，僅於竊盜或強盜時攜帶兇器，即構成加重竊盜
    或強盜罪名，攜帶兇器屬於竊盜或強盜之加重條件，尚不以
    攜帶之初有持以行兇之意圖為限。查：
　㈠本案空氣槍【即如附表編號1所示之物】，經送新竹縣政府警
    察局以檢視法、性能檢驗法及動能測試法鑑定，鑑定結果認
    ：本案空氣槍係氣體動力式槍枝，以填充氣體為發射動力，
    經以金屬彈丸測試4次，其中彈丸【直徑5.996mm、質量0.88
    45g】最大發射速度為53公尺/秒，計算其動能為14.11焦耳
    ，換算其單位面積動能為4.39焦耳/平方公分；而殺傷力的
    標準為在最具威力的適當距離，以彈丸可穿入人體皮肉層之
    動能為基準，依據內政部警政署刑事警察局對活豬作射擊測
    試結果，彈丸單位面積動能達24焦耳/平方公分，則足以穿
    入豬隻皮肉層等情，有該局110年1月27日竹縣警鑑字第1104
    100039號鑑定書（見偵卷第225頁）在卷可稽。足見本案空
    氣槍經試射結果，其單位面積動能僅4.39焦耳/平方公分，
    未達24焦耳/平方公分，在最具威力之適當距離仍不足以彈
    丸穿入人體皮肉層，而不具有殺傷力。
　㈡然查本案空氣槍之外觀形似槍枝，槍托係由一部分金屬材質
    及一部分塑膠材質構成，槍托底座堅硬，以金屬材質環繞槍
    托底部；經以電子秤，秤槍枝及彈匣之重量，共計956公克
    【重量將近1公斤】等情，有原審勘驗筆錄（見原審卷第191
    至192頁）、本案空氣槍照片（見偵卷第101至103、105至10
    6、139至141頁）及本案空氣槍秤重照片（見原審卷第193頁
    ）在卷可憑，足見本案空氣槍質地堅硬、具相當重量，且其
    外觀酷似真槍，倘以持以敲擊人身，自足以對人之生命、身
    體、安全構成威脅，顯具有危險性，依前揭說明，自屬兇器
    甚明。又被告為本案強盜犯行時，確有攜帶本案空氣槍到現
    場，並出示給被害人看，對被害人表示其身上有槍，有如前
    述，不論其攜帶之初有無持以行兇之意圖，依前揭說明，應
    認係攜帶兇器犯案。是被告辯稱：本案空氣槍沒有殺傷力，
    非攜帶兇器犯案云云，難認可採。
二、核被告所為，係犯強盜罪而有刑法第321條第1項第3款「攜
    帶兇器而犯之」情形，應成立同法第330條第1項之攜帶兇器
    強盜罪。起訴書雖記載被告所犯係刑法第328條第1項之普通
    強盜罪嫌，惟業經檢察官當庭更正所犯法條為刑法第330條
    第1項之攜帶兇器強盜罪嫌（見原審卷第177頁），法院自無
    庸變更起訴法條，併此敘明。
肆、是否適用刑法第59條規定之說明：
　　按刑法第59條規定犯罪之情狀可憫恕者，得酌量減輕其刑，
    其所謂「犯罪之情狀」，與同法第57條規定科刑時應審酌之
    一切情狀，並非有截然不同之領域，於裁判上酌減其刑時，
    應就犯罪一切情狀（包括第57條所列舉之10款事項），予以
    全盤考量，審酌其犯罪有無可憫恕之事由（即有無特殊之原
    因與環境，在客觀上足以引起一般同情，以及宣告法定最低
    度刑，是否猶嫌過重等），以為判斷。本案依被告所述，被
    告係因自身負債，入不敷出，缺錢償債，見被害人為女子且
    隻身一人在店內，乃起意強盜財物（見偵卷第33至35頁；原
    審卷第20頁），其犯罪動機並非良善，又被告係攜帶客觀上
    足以對人之生命、身體、安全構成威脅，具有危險性之本案
    空氣槍強盜他人財物，危害社會治安，造成被害人內心恐懼
    ，使告訴人受有財物損失，在客觀上顯不足以引起一般同情
    ，難謂有何情輕法重之情形，核無刑法第59條規定之適用餘
    地，附此敘明。
伍、上訴駁回之說明：
一、原審經審判結果，以被告犯攜帶兇器強盜罪事證明確，適用
    刑法第330條第1項、第38條第2項前段等規定，並審酌被告
    不循正途獲取所需，竟持本案空氣槍進入本案彩券行內強盜
    財物，嚴重缺乏尊重他人財產權之觀念，對被害人及告訴人
    之生命、身體、財產安全及社會治安所生危害非輕；考量被
    告犯罪之動機、目的、手段、情節、所得財物之價值及現況
    ，坦承部分犯行之態度，已由其妹妹代為與被害人及告訴人
    達成和解（見原審卷第53至55頁），及被告自陳為專科畢業
    之智識程度，羈押前在化工廠任職、月薪約5萬元、有雙親
    需照顧扶養之生活狀況（見原審卷第187頁），兼衡被害人
    及告訴人之意見（見原審卷第149至151頁）等一切情狀，量
    處有期徒刑7年2月，諭知沒收如附表所示之物，及敘明上開
    強盜所得財物不予沒收之理由。核原審認事用法及證據取捨
    均無不當，且已本於被告之責任為基礎，具體斟酌刑法第57
    條各款所規定之量刑因子，於量刑理由詳加說明，並無濫用
    量刑權限，亦無判決理由不備，或其他輕重相差懸殊等量刑
    有所失出或失入之違法或失當之處，量刑尚稱妥適，沒收與
    否亦屬有據（詳後述），並無違誤。　
二、按刑罰之量定，屬法院自由裁量之職權行使，應審酌刑法第
    57條所列各款事由及一切情狀，為酌量輕重之標準，並非漫
    無限制；量刑輕重係屬事實審法院得依職權自由裁量之事項
    ，苟已斟酌刑法第57條各款所列情狀而未逾越法定刑度，不
    得遽指為違法；且在同一犯罪事實與情節，如別無其他加重
    或減輕之原因，下級審量定之刑，亦無過重或失輕之不當情
    形，則上級審法院對下級審法院之職權行使，原則上應予尊
    重。本案原審已本於被告之責任為基礎，綜合全案卷證資料
    ，具體斟酌刑法第57條各款所規定之量刑因子，且於量刑理
    由詳加說明，並無濫用量刑權限，亦無判決理由不備，或其
    他輕重相差懸殊等量刑有所失出或失入之違法或失當之處，
    有如前述。又被告所犯攜帶兇器強盜罪之法定刑為有期徒刑
    7年以上15年以下，再觀之辯護人所提出「司法院量刑趨勢
    系統」查詢資料建議之量刑區間為7年至8年，對比原審就被
    告本案攜帶兇器強盜罪所量處之刑度（有期徒刑7年2月），
    原審量處之刑度已屬低度刑，並量刑無過重可言。是辯護意
    旨謂：原審量刑過重云云，顯不足採。
三、綜上所述，被告上訴意旨猶執前詞辯稱：沒有攻擊被害人頸
    部，沒有將本案空氣槍拿出來，非攜帶兇器犯案云云，及辯
    護意旨謂：原審量刑過重云云，均非可採，有如前述。是被
    告上訴為無理由，應予駁回。　　
陸、沒收：
一、被告強盜所得之現金28,800元【面額仟元鈔票17張、面額伍
    百元鈔票11張、面額佰元鈔票63張，合計28,800元】、每張
    2,000元之「2,000萬超級紅包刮刮樂」8張、每張1,000元之
    「1,000萬大富翁刮刮樂」24張、每張500元之「5,000再慶
    刮刮樂」16張、每張500元之「2021賺翻天刮刮樂」13張、
    每張3百元之「鈔票一把抓刮刮樂」10張、每張金額4,000元
    之賓果彩券12張，均已實際合法發還告訴人，此有贓物認領
    保管單（見偵卷第73頁）在卷可稽，依刑法第38條之1第5 
    項規定，應不予宣告沒收。
二、扣案如附表所示之物，均為被告所有，且係供本案強盜犯罪
    所用或預備之物，業據被告供承在卷（見偵卷第31至33、20
    7至第208頁；原審卷第19至20、182、184至185頁），爰依
    刑法第38條第2項前段規定，併予宣告沒收。
據上論結，應依刑事訴訟法第368條，判決如主文。
本案經檢察官唐先恆提起公訴，檢察官謝謂誠到庭執行職務。
中　　華　　民　　國　　110 　年　　10　　月　　28　　日
                  刑事第四庭    審判長法　官  蔡名曜
                                      法　官  邱鼎文
                                      法　官  黃玉琪
以上正本證明與原本無異。
如不服本判決應於收受送達後20日內向本院提出上訴書狀，其未
敍述上訴理由者，並得於提起上訴後20日內向本院補提理由書
(均須按他造當事人之人數附繕本)「切勿逕送上級法院」。因疫
情而遲誤不變期間，得向法院聲請回復原狀。
　　　　　　　　　　　　　　　　　　　　　　　　　　　
　　　　　　　　　　　　　　　　　　　書記官  林姿妤

中　　華　　民　　國　　110 　年　　10　　月　　28　　日

附表：
編號 扣案物品名稱 數量 1 空氣槍（含彈匣1個）  1枝 2 BB彈 17顆 3 束帶（已使用）  1條 4 束帶（未使用）  7條